最高法院民事裁定　　　　　　　　　　111年度台上字第2060號
上　訴　人　高銘園
訴訟代理人　羅子武律師
被 上訴 人　李宏玲
訴訟代理人　廖克明律師
被 上訴 人　吳重華　

上列當事人間請求確認抵押權不存在等事件，上訴人對於中華民
國111年4月19日臺灣高等法院第二審判決（ 109年度重上字第73
1號），提起上訴，本院裁定如下：
    主  文
上訴駁回。
第三審訴訟費用由上訴人負擔。
    理  由
按上訴第三審法院，非以原判決違背法令為理由，不得為之。又
提起上訴，上訴狀內應記載上訴理由，其以民事訴訟法第 469條
所定事由提起第三審上訴者，應於上訴狀內表明：原判決所違背
之法令及其具體內容、暨依訴訟資料合於該違背法令之具體事實
。其依同法第469條之1規定提起上訴者，並應具體敘述為從事法
之續造、確保裁判之一致性或其他所涉及之法律見解具有原則上
重要性之理由。同法第 467條、第470條第2項分別定有明文。而
依同法第 468條規定，判決不適用法規或適用不當者，為違背法
令；依同法第 469條規定，判決有該條所列各款情形之一者，為
當然違背法令。是當事人提起第三審上訴，如合併以同法第 469
條及第469條之1之事由為上訴理由時，其上訴狀或理由書應表明
該判決所違背之法令條項，或有關之司法院大法官解釋、憲法法
庭裁判，或成文法以外之習慣或法理等及其具體內容，暨係依何
訴訟資料合於該違背法令之具體事實，並具體敘述為從事法之續
造、確保裁判之一致性或其他所涉及之法律見解具有原則上重要
性之理由。如未依上述方法表明，或其所表明者與上開法條規定
不合時，即難認為已合法表明上訴理由，其上訴自非合法。本件
上訴人對於原判決提起第三審上訴，雖以該判決違背法令為由，
惟核其上訴理由狀所載內容，係就原審取捨證據、認定事實及解
釋契約之職權行使所論斷：被上訴人吳重華於民國 101年間向被
上訴人李宏玲借款美金15萬元（下稱系爭借款），李宏玲已依其
指示於同年 6月1日如數匯款至吳重華實際經營之境外公司 PWII
COMPANY DBA PIN SHOPPING帳戶，吳重華並於同年月10日以該公
司用紙書立 Promissory Note交予李宏玲收執。因吳重華遲未返
還系爭借款，乃於106年7月17日簽發如原判決附表（下稱附表）
2所示面額新臺幣1,000萬元之本票（下稱系爭本票）交付李宏玲
，並設定登記如附表 1所示最高限額抵押權（下稱系爭抵押權）
擔保。系爭抵押權之擔保債權種類及範圍記載擔保吳重華對李宏
玲現在（包括過去所負現在尚未清償）及將來所負借款、票據等
債務，系爭抵押權有系爭借款、系爭本票之擔保債權存在。從而
，上訴人依民法第 242條、第767條第1項規定，請求確認系爭抵
押權及其擔保之債權不存在，並代位請求李宏玲塗銷系爭抵押權
登記，為無理由等情，指摘為不當，並就原審命為辯論及已論斷
或其他與判決結果不生影響者，泛言謂為違法，而非表明該判決
所違背之法令及其具體內容，暨依訴訟資料合於該違背法令之具
體事實，更未具體敘述為從事法之續造、確保裁判之一致性或其
他所涉及之法律見解具有原則上重要性之理由，難認其已合法表
明上訴理由。依首揭說明，應認其上訴為不合法。末查被上訴人
抗辯系爭抵押權擔保之債權包含消費借貸及票據債權，原審審判
長於言詞辯論時向被上訴人發問「本件抵押權所擔保之債權究竟
是借款債權或是票據債權？為何被上訴人前後主張不一致」以茲
確認，非突襲性增列爭點，上訴論旨指摘原判決違反闡明義務云
云，尚有誤會，附予敘明。
據上論結，本件上訴為不合法。依民事訴訟法第481條、第444條
第1項、第95條、第78條，裁定如主文。 
中    華    民    國   111    年    8     月    25    日
                      最高法院民事第九庭
                          審判長法官  盧  彥  如  
                                法官  吳  麗  惠  
                                法官  張  恩  賜  
                                法官  汪  漢  卿  
                                法官  林  麗  玲  
本件正本證明與原本無異
                                      書  記  官
中    華    民    國   111    年    9     月    6     日